---
title: "Confronto tra configurazioni modellistiche di dispersione degli inquinanti atmosferici"
subtitle: "alcune note su un caso studio <br/>in Provincia di Treviso<br/>"
author: "Massimo Bressan"
institute: "SMV - DAP TV"
date: "<br/>12/12/2019 (updated: `r Sys.Date()`)"
output:
  xaringan::moon_reader:
    css: ["./img_css/mytemplate2.css"]
    lib_dir: libs
    nature:
      highlightStyle: github
      highlightLines: true
      countIncrementalSlides: false
      #countdown: 60000
---

```{r setup, include=FALSE}
options(htmltools.dir.version = FALSE)
```
### la sorgente
#### fonderia di getti in ghisa (40.000 t/a)

- parametri geometrici camino (forno fusorio, 'cubilotto')
  - altezza = 25 m
  - raggio  = 0.635 m

- parametri fisico e chimici di esercizio
  - NOx = 0.369 g/s
  - portata = 37500 Nm3/h
  - temperatura = 100.5 °C
  - velocità = 11.9 m/s

- ratei emissione: costanti e continui 24/7 (ipotesi cautelativa) 

### inquadramento territoriale
cfr. file  [00_regione_veneto_map_anemometri_cmt.html](./00_regione_veneto_map_anemometri_cmt.html)

---
class: inverse, center, middle

# CALPUFF

### 'stima base'

### cfr. file [01_calpuff.html](./01_calpuff.html)

---

### CALPUFF 'stima base' (specifiche)
approccio 'no obs', semestre 'invernale' 01/10/17 – 31/03/18

COSMO-LAMI 7 

- velocità e direzione vento, temperatura, umidità relativa
- passo griglia: 7 km
- dominio: 35 km * 35 km

CALMET (v. 5.85, EPA approved)

- orografia e uso suolo: DTM 250 m
- n celle: 51 * 51, griglia regolare
- dimensione celle: 250 m
- dimensione dominio: 12.75 km * 12.75 km
- n. livelli verticali: 11,  da 0 a 6000 m

CALPUFF (v. 5.85, EPA approved)

- cella di campionamento: 60 m, nesting factor MESHDN = 4
- coefficienti dispersione da variabili micro-meteo MDISP = 2
- no reazioni chimiche, no deposizione secca e umida
- n. puffs 'da seguire' - to track -  NPFDEB = 10
- min vv per 'non calma': 0.5 m/s
- min-max mixing height: 50-2500 m

---
### CALMET - rosa venti (camino)

```{r include =FALSE}
mypath<-'./01_calpuff_stima_iniziale/prtmet/'
myfile<-paste0(mypath,'prtmet.dat')
met<-read.delim(myfile, header=FALSE, sep='', skip=4)
names(met)<-c('y','m','d', 'h', 'ws', 'wd', 't', 'w', 'pg', 'u_', 'lmo', 'wstar', 'prec', 'mixh')
met$date<-as.POSIXct(strptime(paste0(met$y,'-',met$m,'-',met$d, ' ', met$h),'%Y-%m-%d %H'))

#delete last row (april)
met<-met[-nrow(met),]

library(openair)
library(dplyr)
library(ggplot2)
library(knitr)

#define factor
myfac<-cut(met$ws,
           c(0, 0.5, 1, 2, 3, 6, max(met$ws)),
           labels=c('< 0.5','[ 0.5, 1 )','[ 1, 2 )','[ 2, 3 )','[ 3, 6 )','>= 6'),
           include.lowest=TRUE, right=FALSE)

#frequency distribution of wind classes
wsfd<-met %>%
    mutate(recs_all=n())%>%
    group_by(class=myfac) %>%
    summarise(recs=n(),
              perc=recs/first(recs_all)*100)

#stat for wind speed by month
ws_month<-met %>%
  group_by(month=factor(format(date, '%B %Y'),
                              levels = c('October 2017',
                                         'November 2017',
                                         'December 2017',
                                         'January 2018',
                                         'February 2018',
                                         'March 2018')
                        )
           ) %>%
  
  summarise(n=n(),
            mean=mean(ws), 
            median=median(ws),
            sd=sd(ws),
            min=min(ws),
            max=max(ws)
            )

#stat for wind calm
calm_month<-met %>%
    filter(ws<0.5)%>%
    group_by(month=factor(format(date, '%B %Y'),
                        levels = c('October 2017',
                                   'November 2017',
                                   'December 2017',
                                   'January 2018',
                                   'February 2018',
                                   'March 2018')
                        )
           ) %>%
  
  summarise(n=n(),
            mean=mean(ws), 
            median=median(ws),
            sd=sd(ws),
            min=min(ws),
            max=max(ws)
            )


```

vv media = `r round(mean(met$ws),1)` m/s; calme <0.5 m/s = `r round(sum(met$ws<0.5)/length(met$ws)*100,1)`%

```{r calmet-windrose-month, fig.width=10, fig.height=7.5, fig.align='left',  echo=FALSE}

windRose(met, 
         paddle=FALSE, 
         cols='jet', 
         ws.int=0.5, 
         breaks=5,
         #c(0,0.5,2,4,max(met$ws)),
         angle=22.5,
         key.position = 'right', 
         annotate =FALSE, 
         type='monthyear'
         )
```
---
### CALMET - rosa venti (camino) 
stratificazione dì / notte (alba e tramaonto da data-ora, long e lat)

```{r calmet-windrose-nightday, fig.width=10, fig.height=7.5, fig.align='left',  echo=FALSE}

windRose(met, 
         paddle=FALSE, 
         cols='jet', 
         ws.int=0.5, 
         breaks=5,
         angle=22.5,
         key.position = 'right', 
         annotate =FALSE, 
         type='daylight',
         latitude=45.7,
         longitude=12.1
         )
    
```

---
### CALMET - classi vv (camino)

```{r calmetws-class, fig.width=10, fig.height=7.5, fig.align='left',  echo=FALSE}

ggplot(wsfd, aes(x=class, y=perc, fill=class))+
  geom_col()+
  geom_text(aes(label=round(perc,1)), vjust=-0.3, size=3.5)+
  ylim(0,100)+
  #scale_y_continuous('%', limits=c(0,100))+
  labs(title='distribuzione di frequenza classi velocità vento', 
       y='frequenza %',
       x='classi',
       fill = "m/s")

```

---
### CALMET - stat vv (camino)
tutte le osservazioni
```{r echo=FALSE}
kable(ws_month, format='markdown', digits=1)
```

solo calme
```{r echo=FALSE}
kable(calm_month, format='html', digits=1)
```
---

### CALMET - hmix (camino)

```{r calmet-hmix, fig.width=10, fig.height=7.5, fig.align='left',  echo=FALSE}
ggplot(met, aes(x=factor(format(date, '%H')), y=mixh)) +
  geom_point(alpha=0.3)+
  stat_summary(aes(group=1), # dummy group all points
               fun.y='mean', colour='red', size=0.75, geom='line')+
  facet_grid(~factor(format(date, '%B %Y'), levels = c('October 2017',
                                                       'November 2017',
                                                       'December 2017',
                                                       'January 2018',
                                                       'February 2018',
                                                       'March 2018')))+
  xlab('ora')+
  ylab('Hmix [m]')+
  ylim(0,2500)+
  scale_x_discrete(breaks=c('00','04','08','12','16','20'))

```

---
class: inverse, center, middle

# AERMOD

### 'stazione cmt'

### cfr. file [02_aermod.html](./02_aermod.html)
---
### AERMOD 'stazione cmt' (specifiche)

prima valutazione speditiva di tipo 'esplorativo'  
- approccio 'obs - no obs'

- cmt castelfranco (10 m): temp, vv, dv, prec, srad, rhu

- lami: tcc, press

- radiosondaggio: san pietro capofiume 16144

- risoluzione griglia calcolo: 250 m

- elevated terrain ('receptors.rec')

- orografia DTM regione Veneto (geotiff): risoluzione x, y = 30 m

- parametri superficiali (centro dominio di calcolo)
  - albedo 0.15
  - roughness length 0.5
  - bowen ratio 0.25
  
<strong>no elevazione base sorgente, optional parameter .red[default 0 (!!)]<strong/>
---
### AERMET - rosa venti (castelfranco)

```{r include=FALSE}

mypath2<-'./02_aermod_speditiva/aermet/'
myfile2<-paste0(mypath2,'AERMET.SFC')

sfc<-read.table(myfile2, skip=1)

names(sfc)<-c('year','month','day','jday','hour','H','ustar','wstar','VPTG',
  'Zic', 'Zim', 'L', 'z0', 'B0','r','ws','wd','zref','temp','ztemp',
  'ipcode','pamt', 'rh', 'pres', 'ccvr', 'wsadj','dsf')

#deal with missing values
sfc[sfc$ws==999,"ws"]<-NA
sfc[sfc$wd==999,"wd"]<-NA

#create date string
str_date<-with(sfc, paste0(20, year, '-', 
                           sprintf('%02d',month), '-', 
                           sprintf('%02d',day), ' ', 
                           sprintf('%02d',hour)
                           )
               )

#add new variable
sfc$date<-as.POSIXct(strptime(str_date, "%Y-%m-%d %H"))

#delete last row (april)
sfc<-sfc[-nrow(sfc),]

library(openair)
library(dplyr)

myfac<-cut(sfc$ws,
           c(0, 0.5, 1, 2, 3, 6, max(sfc$ws)),
           labels=c('< 0.5','[ 0.5, 1 )','[ 1, 2 )','[ 2, 3 )','[ 3, 6 )','>= 6'),
           include.lowest=TRUE, right=FALSE)

#frequency distribution of wind classes
wsfd<-sfc %>%
  mutate(recs_all=n())%>%
  group_by(class=myfac) %>%
  summarise(recs=n(),
            perc=recs/first(recs_all)*100)


#stat for wind by month
ws_month<-sfc %>% 
  group_by(month=factor(format(date, '%B %Y'),
                        levels = c('October 2017',
                                   'November 2017',
                                   'December 2017',
                                   'January 2018',
                                   'February 2018',
                                   'March 2018')
                        )
           ) %>%
  
  summarise(n=n(),
            mean=mean(ws), 
            sd=sd(ws),
            min=min(ws),
            max=max(ws),
            median=median(ws)
  )

#stat for wind calm
calm_month<-sfc %>% 
  filter(ws<0.5)%>%
  group_by(month=factor(format(date, '%B %Y'),
                        levels = c('October 2017',
                                   'November 2017',
                                   'December 2017',
                                   'January 2018',
                                   'February 2018',
                                   'March 2018')
  )
  ) %>%
  
  summarise(n=n(),
            mean=mean(ws), 
            sd=sd(ws),
            min=min(ws),
            max=max(ws),
            median=median(ws)
  )

#calculate mixing height with function pmax
sfc$mixh<-ifelse(pmax(sfc$Zic,sfc$Zim)==-999,NA,pmax(sfc$Zic,sfc$Zim))

```
vv media = `r round(mean(sfc$ws),1)` m/s; calme <0.5 m/s = `r round(sum(sfc$ws<0.5)/length(sfc$ws)*100,1)`%

```{r aermet-cmt-windrose-month, fig.width=10, fig.height=7.5, fig.align='left',  echo=FALSE}

windRose(sfc, 
         paddle=FALSE, 
         cols='jet', 
         ws.int=0.5, 
         breaks=5,
         angle=22.5,
         key.position = 'right', 
         annotate =FALSE, 
         type='monthyear'
         )
```


---
### AERMET - rosa venti (castelfranco) 

stratificazione dì / notte (alba e tramaonto da data-ora, long e lat)

```{r aermet-cmt-windrose-nightday, fig.width=10, fig.height=7.5, fig.align='left',  echo=FALSE}

windRose(sfc, 
         paddle=FALSE, 
         cols='jet', 
         ws.int=0.5, 
         breaks=5,
         angle=22.5,
         key.position = 'right', 
         annotate =FALSE, 
         type='daylight',
         latitude=45.7,
         longitude=12.1
         )
    
```
---
### AERMET - classi vv (castelfranco)

```{r aermet-cmt-class-vv, fig.width=10, fig.height=7.5, fig.align='left',  echo=FALSE}

ggplot(wsfd, aes(x=class, y=perc, fill=class))+
  geom_col()+
  geom_text(aes(label=round(perc,1)), vjust=-0.3, size=3.5)+
  ylim(0,100)+
  #scale_y_continuous('%', limits=c(0,100))+
  labs(title='distribuzione di frequenza classi velocità vento', 
       y='frequenza %',
       x='classi',
       fill = "m/s")

```
---

### AERMET - stat vv (castelfranco)
tutte le osservazioni
```{r echo=FALSE}
kable(ws_month, format='markdown', digits=1)
```

solo calme
```{r echo=FALSE}
kable(calm_month, format='html', digits=1)
```
---
### AERMET - hmix (castelfranco)
nota: fuori scala alcuni 'spikes' a 4000 m (dic 2017 e feb 2018)
```{r aermet-cmt-hmix, fig.width=10, fig.height=7.5, fig.align='left',  echo=FALSE, warning=FALSE}

ggplot(sfc, aes(x=factor(format(date, '%H')), y=mixh)) +
  geom_point(alpha=0.3)+
  stat_summary(aes(group=1), # dummy group all points
               fun.y='mean', colour='red', size=0.75, geom='line')+
  facet_grid(~factor(format(date, '%B %Y'), levels = c('October 2017',
                                                       'November 2017',
                                                       'December 2017',
                                                       'January 2018',
                                                       'February 2018',
                                                       'March 2018')))+
  xlab('ora')+
  ylab('Hmix [m]')+
# ylim(0,2500)+ #dropping some observations
  coord_cartesian(ylim=c(0,2500))+ #this is not dropping obs, it's like a magnifying glass
  scale_x_discrete(breaks=c('00','04','08','12','16','20'))

```
---
class: inverse, center, middle

# AERMOD

### 'punto lami'

### cfr. file [03_aermod_base000m_default.html](./03_aermod_base000m_default.html)
---
### AERMOD 'punto lami' (specifiche)

- approccio 'no obs'

- punto 'più vicino': centro abitato Montebelluna (...è perfetto!?)  

- 'tutto il resto' come nella stima 'stazione cmt' (castelfranco)

- in varie configurazioni rispetto all'elevazione base sorgente:

  - default 0, optional parameter 
      - (cfr. file precedente)
        
  - input utente, 90 m (come per stima 'base' calpuff)
      - cfr. file [03_aermod_base090m_user.html](./03_aermod_base090m_user.html)

  - calcolata da AERMAP su DTM Regione, 114 m
      - cfr. file [03_aermod_base114m_aermap.html](./03_aermod_base114m_aermap.html)

---
### AERMET - rosa venti (punto lami)

```{r include=FALSE}

mypath3<-'./03_aermod_punto_lami_varie_configurazioni/aermet/'
myfile3<-paste0(mypath3,'AERMET.SFC')

sfc<-read.table(myfile3, skip=1)

names(sfc)<-c('year','month','day','jday','hour','H','ustar','wstar','VPTG',
  'Zic', 'Zim', 'L', 'z0', 'B0','r','ws','wd','zref','temp','ztemp',
  'ipcode','pamt', 'rh', 'pres', 'ccvr', 'wsadj','dsf')

#deal with missing values
sfc[sfc$ws==999,"ws"]<-NA
sfc[sfc$wd==999,"wd"]<-NA

#create date string
str_date<-with(sfc, paste0(20, year, '-', 
                           sprintf('%02d',month), '-', 
                           sprintf('%02d',day), ' ', 
                           sprintf('%02d',hour)
                           )
               )

#add new variable
sfc$date<-as.POSIXct(strptime(str_date, "%Y-%m-%d %H"))

#delete last row (april)
sfc<-sfc[-nrow(sfc),]

library(openair)
library(dplyr)

myfac<-cut(sfc$ws,
           c(0, 0.5, 1, 2, 3, 6, max(sfc$ws)),
           labels=c('< 0.5','[ 0.5, 1 )','[ 1, 2 )','[ 2, 3 )','[ 3, 6 )','>= 6'),
           include.lowest=TRUE, right=FALSE)

#frequency distribution of wind classes
wsfd<-sfc %>%
  mutate(recs_all=n())%>%
  group_by(class=myfac) %>%
  summarise(recs=n(),
            perc=recs/first(recs_all)*100)


#stat for wind by month
ws_month<-sfc %>% 
  group_by(month=factor(format(date, '%B %Y'),
                        levels = c('October 2017',
                                   'November 2017',
                                   'December 2017',
                                   'January 2018',
                                   'February 2018',
                                   'March 2018')
                        )
           ) %>%
  
  summarise(n=n(),
            mean=mean(ws), 
            sd=sd(ws),
            min=min(ws),
            max=max(ws),
            median=median(ws)
  )

#stat for wind calm
calm_month<-sfc %>% 
  filter(ws<0.5)%>%
  group_by(month=factor(format(date, '%B %Y'),
                        levels = c('October 2017',
                                   'November 2017',
                                   'December 2017',
                                   'January 2018',
                                   'February 2018',
                                   'March 2018')
  )
  ) %>%
  
  summarise(n=n(),
            mean=mean(ws), 
            sd=sd(ws),
            min=min(ws),
            max=max(ws),
            median=median(ws)
  )

#calculate mixing height with function pmax
sfc$mixh<-ifelse(pmax(sfc$Zic,sfc$Zim)==-999,NA,pmax(sfc$Zic,sfc$Zim))


```
vv media = `r round(mean(sfc$ws),1)` m/s; calme <0.5 m/s = `r round(sum(sfc$ws<0.5)/length(sfc$ws)*100,1)`%
```{r aermet-lami-windrose-month, fig.width=10, fig.height=7.5, fig.align='left',  echo=FALSE}

windRose(sfc, 
         paddle=FALSE, 
         cols='jet', 
         ws.int=0.5, 
         breaks=5,
         angle=22.5,
         key.position = 'right', 
         annotate =FALSE, 
         type='monthyear'
         )

```
---
### AERMET - rosa venti (punto lami) 

stratificazione dì / notte (alba e tramaonto da data-ora, long e lat)

```{r aermet-lami-windrose-nightday, fig.width=10, fig.height=7.5, fig.align='left',  echo=FALSE}

windRose(sfc, 
         paddle=FALSE, 
         cols='jet', 
         ws.int=0.5, 
         breaks=5,
         angle=22.5,
         key.position = 'right', 
         annotate =FALSE, 
         type='daylight',
         latitude=45.7,
         longitude=12.1
         )

```
---
### AERMET - classi vv (punto lami)

```{r aermet-lami-class-ws, fig.width=10, fig.height=7.5, fig.align='left',  echo=FALSE}

ggplot(wsfd, aes(x=class, y=perc, fill=class))+
  geom_col()+
  geom_text(aes(label=round(perc,1)), vjust=-0.3, size=3.5)+
  ylim(0,100)+
  #scale_y_continuous('%', limits=c(0,100))+
  labs(title='distribuzione di frequenza classi velocità vento', 
       y='frequenza %',
       x='classi',
       fill = "m/s")


```
---

### AERMET - stat vv (ppunto lami)
tutte le osservazioni
```{r echo=FALSE}
kable(ws_month, format='markdown', digits=1)
```

solo calme
```{r echo=FALSE}
kable(calm_month, format='html', digits=1)
```
---
### AERMET - hmix (punto lami)

```{r aermet-lami-hmix, fig.width=10, fig.height=7.5, fig.align='left',  echo=FALSE, warning=FALSE}

ggplot(sfc, aes(x=factor(format(date, '%H')), y=mixh)) +
  geom_point(alpha=0.3)+
  stat_summary(aes(group=1), # dummy group all points
               fun.y='mean', colour='red', size=0.75, geom='line')+
  facet_grid(~factor(format(date, '%B %Y'), levels = c('October 2017',
                                                       'November 2017',
                                                       'December 2017',
                                                       'January 2018',
                                                       'February 2018',
                                                       'March 2018')))+
  xlab('ora')+
  ylab('Hmix [m]')+
# ylim(0,2500)+ #dropping some observations
  coord_cartesian(ylim=c(0,2500))+ #this is not dropping obs, it's like a magnifying glass
  scale_x_discrete(breaks=c('00','04','08','12','16','20'))


```
---
class: inverse, center, middle

# AERMOD

### 'punto calmet'

### varie configurazioni
###.red[(segue)]

---
### AERMOD 'punto calmet' (specifiche)

- approccio 'no obs'

- CALMET interpolazione e 'correzione' per uso suolo ed orografia variabili meteo punti LAMI: temp, ws, wd, prec, srad, rhu,tcc, press

- estrazione CALMET su punto camino (come per stima base CALPUFF)

- 'tutto il resto' come nella stima 'stazione cmt' (castelfranco)
in particolare
- parametri superficiali da centro dominio di calcolo:
  - albedo 0.15
  - roughness length 0.5
  - bowen ratio 0.25

- elevazione base soergente, user input 90 m (= stima base CALPUFF)
cfr. file: [04_aermod_calmet_250m_00_old_param_sup.html](./04_aermod_calmet_250m_00_old_param_sup.html)

---
### AERMOD 'punto calmet' (variazioni)

tutto come prima... ma rispetto alla precedente configurazione cambiano  

- parametri superficiali .red[estrazione su punto camino]

  - albedo  0.16
  - roughness lenght 0.94 (~ “urban” = 1)
  - bowen ratio 0.87  

cfr. file: [04_aermod_calmet_250m_01_new_param_sup.html](./04_aermod_calmet_250m_01_new_param_sup.html)

---
### AERMOD 'punto calmet' (roughness)

tutto come prima... ma rispetto alla precedente configurazione cambia  

sensitività rispetto a .red[roughness length]<sup>1<sup>

stima con due casi 'estremi 'di roughness ('land use')<sup>2<sup/>

  - roughness 0.1 (grassland)
    - cfr. file: [04_aermod_calmet_250m_02_rough01.html](./04_aermod_calmet_250m_02_rough01.html)

  - roughness 1 (urban)
    - cfr. file: [04_aermod_calmet_250m_02_rough1.html](./04_aermod_calmet_250m_02_rough1.html)

.footnote[
[1] per brevità si onmette l'analisi di sensitività rispetto a 'albedo e 'bowen ratio' perchè bisognerebbe verificare almeno le 'combinazioni' più siginificative .red[(cfr. slide seguente)]  
[2] range riportato nel manuale AERMOD è più ampio, cfr. p. 4-59
]

---
### AERMOD (sensitività - refs)
#### Sensitivity of the AEMOD air quality model to the selection of land use parameters<sup>*<sup/>

Articolo datato che però sembra ben centrare il problema... 

- “only the surface roughness lenght affects the concentrations significantly” 

- “albedo and Bowen ratio have little or no effect” 

- .red[“effects these parameters have on modeled concentrations are sufficiently complex” [...] “it cannot be accurately anticipated what effect any changes [...] will have on concentrations for a given source configuration”]

- “modeled design concentrations can vary sustantially due to normal ranges of variations in the albedo, Bowen ratio, and surface roughness length”

.footnote[
[*] Grosh T.G. and Russel F.L., 1999. Transaction on ecology and the Environment, 29: 803-812.
]
---
### AERMOD 'punto calmet' (griglia)

tutto come prima... ma rispetto alla precedente configurazione cambia  

sensitività rispetto a .red[risoluzione di griglia computazionale]

- 125 m (è la ‘metà’ rispetto al caso precedente)
  - cfr. file: [04_aermod_risoluzione_125m.html](./04_aermod_risoluzione_125m.html)

- 62 m (ancora ‘dimezzamento’, per arrivare alla risoluzione di calcolo della 'stima base' CALPUFF – ma non è esattamente lo stesso approccio!)<sup>*<sup/>
  - cfr. file: [04_aermod_risoluzione__62m.html](./04_aermod_risoluzione__62m.html)

.footnote[
[*] attenzione: i tempi di calcolo (AERMAP) si dilatano molto! (> 12 h)
]

---
###...e per il futuro? (ipotesi!)

c’è anche [LAPMOD](https://www.enviroware.it/lapmod/)
 
gratuito (no costi) e libero (codice fortran ‘in chiaro’)

modello lagrangiano a particelle, tridimensionale, non stazionario, possibile utilizzazione soprattutto per dispersione sostanze odorigene (peak-to-mean)

questo caso studio con parametrizzazione ‘default’ (da rivedere)

- cfr. file: [05_lapmod_default_media1h_vs_max1h.html](./05_lapmod_default_media1h_vs_max1h.html)


obiettivo (spero condivisibile a livello più ampio)

acquisire maggiore consapevolezza e sensibilità dei risultati in funzione delle differenti configurazioni modellistiche (assunzioni di calcolo, parametrizzazioni, etc.)

...cioè, si ricomincia daccapo!  ;-( 

---
### Conclusioni: indicazioni operative

- valutare presenza di ‘orografia complessa’ e
- scegliere accuratamente input meteo (sembra un’enorme perdita di tempo ma si guadagna in ripercorribilità, accuratezza/precisione)
- considerare entità condizioni di calma di vento (AERMOD è un gaussiano ‘evoluto’ ma…)

- inserire sempre quota base di sorgente nel caso ‘regulatory ELEV terrain' (non influente nel caso ‘non-regulatory FLAT terrain’)

- definire parametri superficiali roughness length, bowen ratio, albedo (analisi sensitività ma non sempre possibile...)

- leggere manuale, anche se non sempre chiaro ed esaustivo (soprattutto per me!)

- valutare ‘trade-off’  accuratezza/precisione dei risultati e tempi complessivi di elaborazione dello studio (non solo tempi macchina che sono i meno rilevanti!)

- valutare i risultati rispetto a differenti approcci modellistici (‘plus’ molto ‘dispendioso’ e non sempre fattibile)

---
<!--class: inverse, center, middle-->

# Grazie!

### massimo.bressan@arpa.veneto.it
