`r if(knitr:::is_latex_output()) '\\appendix'`

`r if(!knitr:::is_latex_output()) '# (APPENDIX) Appendix {-}'` 

```{r appendix, include=FALSE}

# pay attention here this is a selection of the table
sources_appendix <- readr::read_csv('./data_input/lista_25_vetrerie.csv')

# pay attention here this is a selection of the table
calpuff_lapmod_appendix <- readr::read_csv('./data_input/calpuff_lapmod.csv') %>% 
  dplyr::select(-1)

# parameters caso base
lapmod_setup_base <- readr::read_csv('./data_input/lapmod_setup_parametri_caso_base.csv')

```

# Configurazioni modellistiche {#AA-model-conf}

In questa Appendice sono riportati i principali parametri di configurazione modellistica utilizzati per le stime presentate in dettaglio nel Capitolo \@ref(model-qa).

Le versioni dei software modellistici utilizzati nella presente valutazione sono:

- CALPUFF v. 5.8.5 (US EPA approved);

- LAPMOD v. 20220517.


## Parametri di sorgente

In Tabella \@ref(tab:sources-appendix) sono elencate le principali parametrizzazioni relative alle sorgenti emissive. 

Come riferito in dettaglio nel paragrafo \@ref(model-emi-sources) si tratta delle 25 vetrerie artistiche, autorizzate all'utilizzo di composti del Cadmio (*Cd*), ed attive durante la ricognizione 'storica' risalente al periodo di simulazione settembre-dicembre 2017.


```{r sources-appendix, echo=FALSE, results="asis"}

# how to remove space after every five lines
# https://stackoverflow.com/questions/49015578/space-after-every-five-rows-in-kable-output-with-booktabs-option-in-r-markdown

sources_appendix %>%
  #dplyr::select(c(1:2,4:5:7,15:16,8:9)) %>% 
  dplyr::select(c(1:7,15:16,8:9)) %>% 
  knitr::kable(., 
             col.names = c("Id.", "Abb.", "Nome", "X $[m]$","Y $[m]$" ,"H $[m]$","d $[m]$", "T $[^{\\circ} C]$", "v $[m~s^{-1}]$", "Q $[mg~s^{-1}]$","A $[h]$"),
             caption = "Parametri di sorgente delle 25 vetrerie attive nel periodo di simulazione modellistica (set-dic 2017).",
             caption.short ="Parametri di sorgente.",
             longtable=FALSE,
             booktabs=TRUE,
             align = c("l", "c", "l","c", "c", "r", "r", "r", "r", "r", "r"),
             format = "latex",
             escape = FALSE
             ) %>% 
  footnote(general = c("X $[m]$, Y $[m]$: coordinate camino (EPSG 32632, WGS 84 / UTM zona 32N);",
                       "H $[m]$: altezza camino;",
                       "d $[m]$: diametro camino;",
                       "T [°C]: temperatura fumi;",
                       "v $[m~s^{-1}]$: velocità uscita fumi;",
                       "Q $[mg~s^{-1}]$: flusso di massa inquinante;",
                       "A $[h]$: ore di attività della sorgente nel periodo 01/09/2017 - 31/12/2017;"), escape =FALSE) %>% 
  kableExtra::kable_styling(latex_options = "scale_down")


```

\newpage

## Parametri di calcolo

In Tabella \@ref(tab:calpuff-lapmod-appendix) sono elencate le principali parametrizzazioni di calcolo comuni ai due sistemi modellistici (CALPUFF e LAPMOD) utilizzati nel presente studio. 

```{r calpuff-lapmod-appendix, echo=FALSE, results="asis"}
# https://stackoverflow.com/questions/61385461/kableextra-adding-linebreaks-in-columns-with-long-nonwhitespace-strings

knitr::kable(calpuff_lapmod_appendix,
             caption = "Parametri di calcolo CALMET, CALPUFF, LAPMOD.",
             caption.short ="Parametri di calcolo.",
             longtable = FALSE,
             booktabs = TRUE,
             format = "latex") %>%
  collapse_rows(columns = 1, valign = "middle") %>% 
  footnote(general = c("* Numero stazioni meteo: 39 surface, 3 upper air, 5 over water, 29 precipitation.", "** Livelli verticali [m]: 0, 20, 60, 120, 200, 300, 500, 750, 1000, 2000, 3000."))
 
  #kableExtra::kable_styling(latex_options = "HOLD_position") # this is a more powerful option, it corresponds in latex to [H]


```

\par

Al fine di garantire massima completezza di informazione e ripercorribilità delle stime, in Tabella \@ref(tab:lapmod-setup-base-appendix) sono indicate le principali parametrizzazioni relative alla configurazione modellistica LAPMOD utilizzata per la stima nel 'caso base'.

Per le valutazioni relative allo scenario di valutazione 'cautelativo', riferito in dettaglio nel paragrafo \@ref(scen-caut), è stata utilizzata la stessa configurazione del 'caso base', con le seguenti variazioni:

- una tipologia di sorgente emissiva che annulla il *plume rise*, cioè l'innalzamento del pennacchio per effetto termico e meccanico (temperatura e velocità di uscita dei fumi); nel  modello  LAPMOD significa definire delle sorgenti di *tipo 1* nel file delle emissioni (e non più di *tipo 6*, come nel caso base);

- una arbitraria riduzione della quota di emissione a 0.5 m sopra il livello del suolo, con l'obiettivo di mimare un 'abbassamento virtuale' del camino che dovrebbe rendere conto in modo indiretto del possibile effetto *building downwash* (si ricorda che allo stato attuale LAPMOD non è ancora in grado di simulare l'effetto scia degli edifici circostanti ad un camino di emissione).

```{r lapmod-setup-base-appendix, echo=FALSE, results="asis"}

knitr::kable(lapmod_setup_base,
             caption = "Dettaglio parametri setup modellistico LAPMOD.",
             caption.short ="Dettaglio parametri LAPMOD.",
             longtable = FALSE,
             booktabs = TRUE,
             format = "latex") %>%
  #kableExtra::kable_styling(latex_options = "hold_position") 
  kableExtra::kable_styling(latex_options = "HOLD_position") # this is a more powerful option, it corresponds in latex to [H]

```

Nel seguito si riporta una breve descrizione dei parametri di configurazione LAPMOD:

- ITDMRD: intervallo di lettura del dato meteorologico (CALMET) in secondi;

- ITDMIRD: numero di interpolazioni temporali delle variabili meteorologiche tra letture successiva dei dati in ingresso (CALMET);

- LNOW: variabile logica (true/false) che indica di sopprimere le *componenti verticali* (w) del campo di vento (CALMET); 

- NPART: numero di particelle computazionali per  minuto emesse da ogni singola sorgente;

- IPRTYPE: algoritmo di *plume rise* (innalzamento del pennacchio); il valore 2 corrisponde all'utilizzo dell'algoritmo di Webster e Thomson (2002) @wt_plume:2002;

- IENTR: tipo di *entrainment* da utilizzare quando, per descrivere il *plume rise*, viene scelto l'algoritmo di Janicke e Janicke @janicke_plume:2001; indicazione non necessaria per l'algoritmo di *plume rise* utilizzato nella presente configurazione di LAPMOD;

- A1, A2, A3 CD:  parametri caratteristici dell'algoritmo di *plume rise* di Webster e Thomson (2002) @wt_plume:2002 

- LSTD: variabile logica (true/false) che attiva l'algoritmo di *stack tip downwash*; utilizzata solo per le sorgenti di tipo 6 (puntuali con galleggiamento);

- LPPP: variabile logica (true/false) che attiva l'algoritmo di *parziale penetrazione del plume*; utilizzata solo per le sorgenti di tipo 6 (puntuali con galleggiamento);

- LPIT: variabile logica (true/false) che attiva l'algoritmo dei *livelli di turbolenza interna del plume*; utilizzata solo per le sorgenti di tipo 6 (puntuali con galleggiamento);

- C0: *'costante di Kolmogorov'* utilizzata nel termine di dissipazione della turbolenza atmosferica (influisce sul moto turbolento delle particelle);

- NSAM: numero di campionamenti da effettuare all'interno dell'intervallo di output modellistico per determinare il valore di concentrazione degli inquinanti;

- SAMTYPE: indica la statistica da applicare ai record di campionamento; il valore 1 indica il valore medio dei campionamenti (NSAM);

- CCA: algoritmo adottato per il calcolo della concentrazione degli inquinanti; con il valore 1 viene utilizzato un 'kernel' di tipo gaussiano;

- SIGNUM: fattore moltiplicativo della *sigma orizzontale (SIGMA_H) e verticale (SIGMA_Z)* della particella computazionale.

Per maggiori dettagli sul significato e l'interpretazione fisica dei parametri di configurazione modellistica LAPMOD si rimanda a quanto riportato nel testo del manuale d'utente (https://www.enviroware.it/lapmod/).


# Rapporti di prova {#AB-report-emi}

In Appendice sono allegati i rapporti di prova delle analisi alle emissioni relativi alla sperimentazione presso l'impianto pilota 'Effetre'. 

I dati delle misurazioni nelle differenti condizioni operative d'impianto sono stati utilizzati per le simulazioni modellistiche LAPMOD di dispersione degli inquinanti atmosferici presentate nel Capitolo \@ref(model-qa), al paragrafo \@ref(pilot-study). 

<!-- 
this is the command for importing a single page pdf as graphics

\begin{center} 
\includegraphics[scale=0.75, page=1]{./data_input/report/example.pdf}
\end{center}

\begin{center} 
\includegraphics[scale=0.75, page=2]{./data_input/report/example.pdf}
\end{center}
-->

<!-- 
remember that this package has been added to the preamble of template.tex
\usepackage{pdfpages}
-->

<!-- 
this is the command to import all pdf pages of a given file 

\begin{center} 
\includepdf[pages=-, scale=0.95]{./data_input/report/example.pdf}
\end{center}
-->

<!--
\colorbox{yellow}{... pay attention here, read the source file ...}

\colorbox{red}{@@@@@ uncomment next code lines @@@@@}

-->

\begin{center} 
\includepdf[pages=-, scale=0.95]{./data_input/report_emi_f3/RdP.pdf}
\end{center}
